【裁判字號】    99,聲再,24
【裁判日期】    990809
【裁判案由】    貪污等
【裁判全文】
臺灣高等法院花蓮分院刑事裁定          99年度聲再字第23號
再審聲請人  甲○○
即受刑人
上列聲請人因違反貪污治罪條例案件，對於本院98年度上訴字第
206號，中華民國98年11月4日第二審確定判決（原審法院臺灣花
蓮地方法院97年度訴字第410號、起訴案號：臺灣花蓮地方法院
檢察署97年度偵字第3763號），聲請再審，本院裁定如下：
    主  文
再審之聲請駁回。
    理  由
一、再審聲請意旨略以：再審聲請人即受判決人（下稱再審聲請
    人）甲○○，認原確定判決有下列刑事訴訟法第420條第1項
    第2、3、6款之事由，而聲請再審：
（一）原審偏頗不利於被告之證詞，且忽略、捨棄有利於被告之
      證詞，證據如下─
  １、證人陳錦宏於第一審經詰問時，證稱被告當日未向伊借款
      。另證人葉慶文亦證稱，伊拿給調查局的資料是被告要伊
      拿給伊朋友看，看要不要來投標，伊未拿給朋友看過，都
      放在車上等語（見臺灣花蓮地方法院97年度訴字第410號
      審判筆錄第26、18頁）。前者證實被告並未向陳錦宏借錢
      之事實，後者證明扣案之招標文件並未洩露於陳錦宏。如
      此可證實被告為冤枉之有利關鍵證詞，竟未為注意、採信
      ，且無隻字半句批判，顯有違刑事訴訟法第2條之規定。
  ２、且本案未有被害人因被告利用職務詐欺未遂案件受有損害
      ，而被告卻被判處有期徒刑3年10月，褫奪公權3年之重刑
      ，亦未再依刑法第26、27條規予以減免刑度，另再與其他
      惡性重於本案之案件，如前衛生局長施仁興詐財既遂判3
      年徒刑、前花蓮環保局稽查員洪恆立詐取財物既遂判2年
      減為1年、緩刑3年等相較，對被告處以嚴刑，實有違憲法
      第7條平等原則，致被告受差別待遇，嚴重侵害人權，有
      悖憲法對人權之保障，自屬違法判決。
  ３、本件肇因於聲請人遭高利貸業者葉慶文及王明賢暴力討債
      ，方對之提出重利罪告訴（偵查期間被告為顧及自身及家
      人安全方供稱無暴力），其後王明賢等人挾怨報復，始為
      檢舉，其等為脫重利罪嫌，將借貸誣指為利用職務詐取財
      物，檢察官及一審法院未追究王明賢及葉慶文偽證及誣告
      罪，竟依據不實之證詞認定被告犯行，且未就被告有利部
      分調查，顯有偏頗，而違刑事訴訟法第2條規定。
（二）王明賢、葉慶文、陳錦宏等3人係串證，於審判期日，檢
      察官交互詰問證人陳錦宏，就被告交付系爭給伊之工程資
      料係為95年7月或抑為95年11月之資料?證人陳錦宏答：「
      95年11月那份，被告有提供整份資料給伊，…看完後被告
      就帶走了。」，惟檢察官及法官明知證人指認有誤，仍予
      詰問，最後經被告對質詰問，陳錦宏才改口坦承誤認，可
      證證人陳錦宏係運用此文件作偽證誣陷被告，且另因此而
      衍生15萬借款部分，亦經證人陳錦宏否認有借貸一事，均
      足證被告無詐財之犯行(見97年度偵字第3363號第21、33
      頁、一審審判筆錄第20至26頁)。而證人葉慶文、王明賢
      亦於審判期日，均自承於審判期日所述不實且係屬挾怨報
      復(見一審審判筆錄第8至17頁、30頁至41頁)。前揭事實
      均足證本案關鍵證人於偵查階段，係相互串供作偽證以誣
      陷被告，原審法院自不得以此認定犯罪事實之基礎，且彼
      等偵查中或審判中證詞均無證據能力。惟原審法院據以刑
      事訴訟法第159條之1第2項規定，認證人王明賢、陳錦宏
      、葉慶文於檢察官偵查中之證詞，無顯不可信之情形，認
      有證據能力，原審法院之判決已違傳聞法則之例外規定，
      係屬違法判決。
（三）依前所述，一審判決書事實認定及證據力判斷有誤，而審
      判庭事實認定之基礎來自於檢察官之偵查結果，偵查結果
      已證明王明賢、葉慶文均係偽證，故判決書之事實認定有
      誤。被告並未向陳錦宏借錢(筆錄第26頁末段已證明)，既
      未借錢即無利用機會詐財物之情節。因認原確定之有罪判
      決，有聲請再審之理由，故為受判決人之利益，爰依刑事
      訴訟法第420條第2、3、6款規定，對原確定判決聲請再審
      云云。
二、按有罪之判決確定後，原判決所憑之證言、鑑定或通譯已證
    明其為虛偽者、或受有罪判決之人，已證明其係被誣告者、
    為受判決人之利益，得聲請再審。又前項第1款至第3款及第
    5款情形之證明，以經判決確定，或其刑事訴訟不能開始或
    續行非因證據不足者為限，得聲請再審，刑事訴訟法第420
    條第1項第2、3款及第2項定有明文。是原判決所憑之證言已
    證明其為虛偽、或受有罪判決之人已證明其係被誣告為聲請
    再審理由者，須就該是項提出業經判決確定之證明，並有相
    當證據足以證明其為虛偽，始屬相符，若顯然不足推翻原確
    定判決所憑之證據者，即非該款所規定之情形，此有最高法
    院46年度台抗字第8號可資參照。復按，刑事訴訟法第420條
    第1項第6款所謂發見確實之新證據，係指該證據於事實審法
    院判決前已經存在，為法院、當事人所不知，不及調查斟酌
    ，至其後始行發見，且就證據本身形式上觀察，固不以絕對
    不須經過調查程序為條件，但必須顯然可認為足以動搖原有
    罪確定判決，而為受判決人無罪、免訴、免刑或輕於原判決
    所認罪名之判決者為限。受理聲請再審之最後事實審法院，
    應就聲請再審理由之所謂「新證據」，是否具備事實審判決
    前已經存在，為法院、當事人所不知，事後方行發見之「嶄
    新性」，及顯然可認足以動搖原有罪確定判決，應為無罪、
    免訴、免刑或輕於原判決罪名之「顯然性」二要件，加以審
    查，二者均屬不可或缺，若未兼備，即不能據為聲請再審之
    原因(最高法院28年度抗字第8號、49年度台抗字第72號裁定
    參照)。末按，法院認為無再審理由者，應以裁定駁回之，
    經前項裁定後，不得更以同一原因聲請再審，同法第434條
    第2項亦定有明文。
三、經查：
（一）本件再審聲請人甲○○因貪污等案件，經臺灣花蓮地方法
      院97年度訴字第410號判處應執行有期徒刑4年2月，提起
      上訴後，本院於98年11月4日以98年度上訴字第206號判決
      駁回上訴，並經最高法院以99年度台上字第932號判決上
      訴駁回而確定，有卷附上開判決書可稽。惟聲請人就上開
      確定判決，前已以證人陳錦宏、王明賢之證詞先後不同，
      有刑事訴訟法第420條第1項第2款之事由，及依證人陳錦
      宏之證詞，無法認定聲請人有利用職務上行為詐欺取財未
      遂之犯行等情，認原確定判決有刑事訴訟法第420條第1項
      第6款之事由等情聲請再審，經本院以99年度聲再字第13
      號裁定，認其所述均不符前開規定之再審事由，駁回其再
      審聲請，有本院上開裁定附卷可參，聲請人再以相同原因
      聲請再審，依刑事訴訟法第434條第2項規定，應予駁回。
（二）另就聲請意旨主張證人葉慶文等人證詞係偽證部分，聲請
      人並未提出上開證人於原判決所為之證言確為虛偽，並經
      判決確定或其刑事訴訟法不能開始或續行非因證據不足者
      之證明，其僅空言主張證人證言係偽證云云，顯與刑事訴
      訟法第420條第1項第2款規定之再審事由要件不符；又聲
      請人亦未能提出證據證明係遭誣告，故所提亦與刑事訴訟
      法第420條第1項第3款之要件不符；又聲請人所提上述證
      人證詞之內容，均屬原確定判決審理時即已存在，非法院
      及當事人所不知者，聲請人所述均係針對原確定判決對證
      據之取捨及心證形成之職權行使不當，並未提出確實之新
      證據證明原確定判決所未發現確實可證明其無罪之證據，
      依前揭之說明，亦不符刑事訴訟法第420條第1項第6款之
      「發現確實之新證據」之再審理由。
（三）刑事訴訟法第2條第1項規定實施刑事訴訟程序之公務員，
      對於被告有利及不利情形，應一律注意之規定，並非就證
      據判斷所設之限制，故該項情形是否足為被告有利或不利
      之證明，仍屬於法院之自由判斷，有最高法院28年滬上字
      第13號判例明揭斯旨。聲請人所指與陳錦宏間無借貸關係
      及未將扣案之招標文件洩露於陳錦宏之證詞，原即存在，
      原確定確決對此已為證據之取捨，並未違刑事訴訟法第2
      條規定，故此顯與同法第420條所列得再審之要件不符。
      另聲請人所稱未適用刑法第26、27條未遂犯減刑規定，純
      屬法律適用及法院對量刑裁量之問題，亦核與再審之要件
      無涉，故聲請人所提之理由均核與再審要件不符，其聲請
      再審並無理由，應予駁回。
（四）綜上所述，本件聲請人所提再審理由，或係以相同理由提
      起再審，或核與刑事訴訟法第420條第2、3、6款要件不符
      ，應認均無再審理由，爰依同法第434條第1、2項規定，
      予以駁回。
四、據上論斷，應依刑事訴訟法第434條第1項、第2項，裁定如
    主文。
中    華    民    國    99    年    8    月     9     日
                         審判長法  官  何方興
                               法  官  林碧玲
                               法  官  王紋瑩
以上正本證明與原本無異。
如不服本裁定，應於裁定送達後5日內向本院提出抗告狀。抗告
書狀，並應敘述抗告之理由。
中    華    民    國    99    年    8     月    9     日
                               書記官  李芸宜

司法院資訊處製作；財團法人民間司法改革基金會備份。
